臺灣板橋地方法院民事判決　　　　九十一年度簡上字第二三七號
　　上　訴　人　俞惠娟即鴻昇代書事務所
　　訴訟代理人　乙○○
　　被上訴人　　甲○○
右當事人間請求清償債務事件，上訴人對於中華民國九十一年五月二十日本院板橋簡
易庭九十一年度板簡字第五０二號第一審判決提起上訴，本院管轄簡易訴訟程序第二
審之合議庭判決如左：
    主    文
上訴駁回。
第二審訴訟費用由上訴人負擔。
    事    實
甲、上訴人方面：
    壹、聲明：求為判決〔一〕原判決不利於上訴人之部份廢棄。〔二〕右廢棄部分
              ，被上訴人應給付上訴人新台幣〔下同〕壹拾肆萬參仟元，暨自民國
              〔下同〕八十七年八月七日起至清償日止，均按年息百分之二十計算
              之利息及違約金〔參見本院卷第十九頁〕。
    貳、陳述：除后述一所示外，關於與原判決記載相同者，茲引用之，並補稱─
          一、被上訴人甲○○係訴外人王元田之法定繼承人，王元田〔原審載為王
              元田、王正『式』、王鄭月圓〕於八十六年十一月七日委託原告向訴
              外人張建華借款參拾萬元〔參見本院九十年度促字第五五七九二號卷
              附民事支付命令聲請狀、九十一年十一月二十八日民事陳報狀、原審
              卷第十七頁、第十八頁〕。
          二、被上訴人之被繼承人王元田於八十六年十月二十三日『委託』上訴人
              介紹金主，而向訴外人張建華借得參拾萬元，借款期間約定自「八十
              六年十一月七日」起至「八十七年二月六日」止。王元田與『王鄭月
              圓』貳人曾與上訴人約定：透過上訴人介紹金主借款，『自借款日起
              至清償日止』，『每期』參個月，須給付上訴人借款金額百分之三之
              手續費〔即介紹費、佣金〕及代書費貳仟元，如債務人『延誤』清償
              ，於債權人要求還款、送法院執行時，應給付『債權人』『利息』及
              『違約金』暨上項手續費及代書費〔參見本院卷第八頁〕。
          三、王元田、『王鄭月圓』於〔一〕八十七年三月十日曾至上訴人所營代
              書事務所給付『肆萬元』〔含八十七年二月六日起至八十七年五月
              六日止壹期之利息貳萬貳仟伍佰元。參拾貳天之違約金陸仟伍佰元
              。手續費玖仟元。代書費貳仟元〕。〔二〕八十七年六月十一日
              至上訴人所營代書事務所給付『肆萬元』〔含八十七年五月六日起
              至八十七年八月六日止壹期之利息貳萬貳仟伍佰元。參拾『伍』天
              之違約金陸仟伍佰元。手續費玖仟元。代書費貳仟元〕。〔以上
              參見本院卷第八頁、第九頁〕。
          四、對被上訴人答辯所為之陳述：
              被上訴人之被繼承人積欠上訴人款項之證據，係原支付命令聲請狀所
              附之切結書。又被上訴人之被繼承人曾『聲請』上訴人辦理系爭借款
              延期〔參見本院卷第二０頁〕。只要被上訴人未清償系爭借款之本金
              ，被上訴人『就應一直給付百分之三之手續費給上訴人』〔參見本院
              卷第三二頁、第四一頁〕。
    參、證據：提出─
          一、上訴人於「八十七年三月十日」、「八十七年六月十一日」出具與王
              元田、『王鄭月圓』之收據影本各壹紙〔附本院卷第十頁〕。
          二、王元田、王武雄、王鄭月圓於「八十六年十一月七日」立具之借據影
              本壹件〔附本院九十年度促字第五五七九二號卷，原審卷第二０頁同
              〕。
          三、王元田之除戶謄本壹件〔附本院九十年度促字第五五七九二號卷，原
              審卷第二四頁同〕。
          四、王元田、王武雄、王鄭月圓於八十六年十一月七日立具之切結書影本
              壹件〔附本院九十年度促字第五五七九二號卷，原審卷第二三頁同〕
              。
          五、土地、建築改良物抵押權設定契約書影本壹件〔附原審卷第二一頁〕
              。
          六、他項權利證明書影本件〔附原審卷第二二頁〕。
          七、被上訴人甲○○之戶籍謄本壹件〔附原審卷第二五頁〕。
乙、被上訴人方面：
    壹、聲明：求為判決上訴駁回。
    貳、陳述：除與原判決記載相同者，茲予引用外，補稱─
          一、上訴人是職〔執〕業代書，介紹借款給被上訴人之被繼承人，卻依借
              款期間按自定之比率，向被上訴人之被繼承人收取費用，上訴人本身
              即不合法；被上訴人並未請求上訴人辦理右開借款之『延期』，且已
              依臺灣新竹地方法院九十年度竹簡字第八八號判決意旨，清償全部款
              項與訴外人張建華，但，上訴人仍拒絕為被上訴人辦理塗銷登記〔指
              擔保前項借款之不動抵押權〕〔參見本院卷第二０頁、第二一頁〕。
          二、「否認」上訴人主張「只要被上訴人未清償系爭借款之本金，被上訴
              人『就應一直給付百分之三之手續費給上訴人』」之事實〔參見本院
              卷第三二頁〕。
          三、上訴人主張之事實係其片面之詞，被上訴人否認。被上訴人之父親王
              元田，並未向上訴人借款，上訴人『憑什麼』要求被上訴人給付借款
              金額百分之三及代書費貳仟元？〔參見本院卷第四六頁〕。
    參、證據：提出─
          一、被上訴人匯款與張建華之「郵政國內匯票執據」影本貳件〔附本院卷
              第二四頁、第二五頁，第二六頁同〕。
          二、被上訴人寄交與張建華之新竹牛埔郵局存證信函第七六號暨收件回執
              影本各壹件〔附本院卷第二三頁、第二七頁至第二九頁〕。
          三、臺灣新竹地方法院九十年度簡上字第八八號民事判決影本壹件〔附原
              審卷第二六頁至第三一頁〕。
          四、臺灣新竹地方法院九十一年七月三十一日新院昭民謙字第四二八九號
              判決確定證明書影本壹件〔附本院卷第四三頁〕。
    理    由
甲、兩造爭執要旨：
    壹、上訴人於原審起訴主張：被上訴人甲○○係訴外人王元田之法定繼承人，王
        元田〔原審載為王元田、王正『式』、王鄭月圓〕於八十六年十一月七日委
        託上訴人向訴外人張建華借款參拾萬元，王元田同時立下契結書，約定借款
        期間自八十六年十一月七日起至八十七年二月六日止，壹期三個月，債務人
        到期如須延期，須於借款到期日當天，繳納上訴人百分之三之手續費及代書
        費，若故意延誤，應計算遲延利息，按本金每百元日息一角九分計算，違約
        金按本金每百元日息二角計算，只要被上訴人未清償系爭借款之本金，被上
        訴人『就應一直給付百分之三之手續費給上訴人』。於本院另主張王元田與
        『王鄭月圓』貳人曾與上訴人約定：透過上訴人介紹金主借款，『自借款日
        起至清償日止』，『每期』參個月，須給付上訴人借款金額百分之三之手續
        費〔即介紹費、佣金〕及代書費貳仟元；被上訴人之被繼承人曾『聲請』上
        訴人辦理系爭借款延期〔參見本院卷第二０頁〕。王元田於八十九年一月二
        十日死亡，被上訴人為其繼承人。系爭債務於八十七年八月六日屆期迄今均
        未清償所約定之代書費及手續費。計自八十七年八月七日起至九十年八月六
        日止，以每三月一期計算，共十三期，每期手續費玖仟元，代書費貳仟元，
        共計壹拾肆萬參仟元。爰訴請被上訴人給付壹拾肆萬參仟元，及自八十七年
        八月七日起，至清償日止，均按年息百分之二十計算之利息及違約金。
    貳、被上訴人則以：〔一〕否認兩造間有何債權債務關係〔參見原審卷第五頁〕
        。〔二〕上訴人聲明給付之利息高達年息百分之二十，復巧立名目索求高達
        年息百分之二十之違約金，係以不正當之方法取利益〔參見原審卷第五頁〕
        。〔三〕否認於借款屆期時，請上訴人為其延長貸款期限。〔四〕「否認」
        上訴人主張「只要被上訴人未清償系爭借款之本金，被上訴人『就應一直給
        付百分之三之手續費給上訴人』」之事實。〔五〕上訴人主張之事實係其片
        面之詞，被上訴人否認等為辯，爰求為判決駁回上訴。
乙、得心證之理由：
    壹、上訴人主張訴外人王元田於八十九年一月二十日死亡，被上訴人為其繼承人
        壹節，業據上訴人提出王元田之除戶謄本壹件〔附本院九十年度促字第五
        五七九二號卷，原審卷第二四頁同〕。被上訴人甲○○之戶籍謄本壹件〔
        附原審卷第二五頁〕等為據；被上訴人主張其業依臺灣新竹地方法院九十年
        度竹簡字第八八號判決意旨，清償全部款項與訴外人張建華壹節，業據被上
        訴人提出臺灣新竹地方法院九十年度簡上字第八八號民事判決影本壹件〔
        附原審卷第二六頁至第三一頁〕。臺灣新竹地方法院九十一年七月三十一
        日新院昭民謙字第四二八九號判決確定證明書影本壹件〔附本院卷第四三頁
        〕。被上訴人匯款與張建華之「郵政國內匯票執據」影本貳件〔附本院卷
        第二四頁、第二五頁，第二六頁同〕。被上訴人寄交與張建華之新竹牛埔
        郵局存證信函第七六號暨收件回執影本各壹件〔附本院卷第二三頁、第二七
        頁至第二九頁〕等為據，復為上訴人不爭，凡此事實，信為真正。
    貳、關於上訴人主張「王元田同時立下契結書，約定借款期間自八十六年十一月
        七日起至八十七年二月六日止，壹期三個月，債務人到期如須延期，須於借
        款到期日當天，繳納上訴人百分之三之手續費及代書費，若故意延誤，應計
        算遲延利息，按本金每百元日息一角九分計算，違約金按本金每百元日息二
        角計算，只要被上訴人未清償系爭借款之本金，被上訴人『就應一直給付百
        分之三之手續費給上訴人』」、「王元田與『王鄭月圓』貳人曾與上訴人約
        定：透過上訴人介紹金主借款，『自借款日起至清償日止』，『每期』參個
        月，須給付上訴人借款金額百分之三之手續費〔即介紹費、佣金〕及代書費
        貳仟元」部份，被上訴人則以「上訴人主張之事實係其片面之詞，被上訴人
        否認。」〔參見本院卷第四六頁〕，兩造即有爭執。查：
        一、上訴人於本院主張「被上訴人之被繼承人積欠上訴人款項之證據，係原
            支付命令聲請狀所附之切結書。」〔參見本院卷第二０頁〕。查上訴人
            主張之右開切結書即係「王元田、王武雄、王鄭月圓於八十六年十一月
            七日立具之切結書」〔影本附本院九十年度促字第五五七九二號卷，原
            審卷第二三頁同〕。該切結書『全文』係「立書人〔指王元田、王武雄
            、王鄭月圓〕向債權人借款新台幣參拾萬元正，借款期間自中華民國八
            十六年十一月七日起，至中華民國八十七年二月六日止乙期參個月，限
            債務人到期如需延期，必須於借款到期日當天繳納乙期參個月利息，及
            鴻昇代書事務所百分之參手續費、代書費，到期如故意延誤，債權人將
            不再給債務人延期，並直接送交法院辦理強制執行，並清算全部本金、
            遲延利息、違約金及一切訴訟費用，今立此書以便作為日後之憑。遲延
            利息按本金每百元日息壹角玖分計算。違約金按本金每百元日息貳角計
            算。」，此有上開切結書足稽，參酌上訴人提出王元田、王武雄、王
            鄭月圓於「八十六年十一月七日」立具之借據影本壹件〔附本院九十年
            度促字第五五七九二號卷，原審卷第二０頁同〕，其借款之人為「王元
            田、王武雄、王鄭月圓」『參』人。上訴人主張貸與人為張建華。
            被上訴人提出臺灣新竹地方法院九十年度簡上字第八八號民事判決影本
            壹件〔附原審卷第二六頁至第三一頁〕，記載之債權人為張建華等情，
            堪認系爭借款契約〔含上開切結書〕關係，原存在於張建華與「王元田
            、王武雄、王鄭月圓」間。據此：
            〔一〕上訴人主張王元田與『王鄭月圓』貳人曾與上訴人約定：透過上
                  訴人介紹金主借款，『自借款日起至清償日止』，『每期』參個
                  月，須給付上訴人借款金額百分之三之手續費〔即介紹費、佣金
                  〕及代書費貳仟元壹節，為被上訴人爭執否認，上訴人復未舉證
                  以實其說，自難遽信。
            〔二〕右開切結書上約定之「遲延利息」、「違約金」，係約定對契約
                  當事人之一方即張建華為給付，其債權人為張建華，非上訴人所
                  得請求。上訴人聲明「被上訴人應給付自八十七年八月七日起至
                  清償日止，均按年息百分之『二十』計算之『利息』及『違約金
                  』，究所據為何而云然？
            〔三〕右開切結書約定「鴻昇代書事務所百分之參手續費、代書費」部
                  份，係消費借貸雙方即張建華與「王元田、王武雄、王鄭月圓」
                  間，約明於辦理『借款延期』時，需向『第三人』即上訴人給付
                  手續費、代書費。於借款人未請求辦理『借款延期』時，借款人
                  即無上項對第三人即上訴人給付之義務。上訴人主張「只要被上
                  訴人未清償系爭借款之本金，被上訴人『就應一直給付百分之三
                  之手續費給上訴人』」云云，不足採信。
    參、關於上訴人起訴請求「八十七年八月七日起至九十年八月六日止」，每三月
        一期計算，共十三期，每期手續費玖仟元，代書費貳仟元，共計壹拾肆萬參
        仟元部份：
        一、上訴人主張「被上訴人之被繼承人曾『聲請』上訴人辦理系爭借款延期
            」〔參見本院卷第二０頁〕壹節，為被上訴人否認，上訴人就之復未舉
            證以實其說，即難遽信。
        二、被上訴人提出臺灣新竹地方法院九十年度簡上字第八八號民事判決影本
            壹件〔附原審卷第二六頁至第三一頁〕，主文記載：「被告〔指甲○○
            、王武雄、林王絹、邱王碧蘭、王陳衛〕應給付原告〔指張建華〕新台
            幣參拾萬元，及自民國八十七年八月六日起至清償日止，按年息百分之
            二十計算之利息，暨自民國八十七年八月六日起至清償日止，按年息百
            分之五計算之違約金。」〔參見原審卷第二六頁〕，據上開判決載示意
            旨，該等『被告』〔含被上訴人〕係自『八十七年八月六日」起即『違
            約』需負「遲延責任」並需給付『違約金』，顯見，被上訴人或其被繼
            承人根本未向張建華或上訴人請求准將系爭借款自「八十七年八月六日
            」起予以延期，更未於其後每三月為上項延期之請求，債權人張建華始
            訴請臺灣新竹地方法院判令該等『被告』〔含被上訴人〕自「八十七年
            八月六日」起負右開『遲延』及『違約』責任，此情明甚，尤見上訴人
            主張「被上訴人之被繼承人曾『聲請』上訴人辦理系爭借款延期」〔指
            「八十七年八月六日」起部份〕云云，應係子虛。
        三、系爭借款於借款人未請求辦理『借款延期』時，借款人即無對第三人即
            上訴人給付手續費、代書費之義務，上訴人復未舉證證明該等借款人曾
            向張建華或上訴人請求准將系爭借款自「八十七年八月七日」起暨其後
            每三月予以延期，上訴人遽爾訴請被上訴人給付「八十七年八月七日起
            至九十年八月六日止」之系爭代書費、手續費，核非有據，不應准許。
    肆、關於上訴人請求被上訴人給付自八十七年八月七日起至清償日止，均按年息
        百分之二十計算之利息及違約金部份：
        如前述，右開切結書上約定之「遲延利息」、「違約金」，係約定對契約當
        事人之一方即張建華為給付，其債權人為張建華，非上訴人所得請求。上訴
        人聲明「被上訴人應給付自八十七年八月七日起至清償日止，均按年息百分
        之『二十』計算之『利息』及『違約金』」，亦非有據，不應准許。
    伍、綜前所述，上訴人訴請被上訴人給付系爭代書費、手續費、遲延利息、違約
        金，均無理由。本院執右開理由為不利於上訴人之判決，雖與原審判決所執
        者稍殊，但本院據前開理由，仍認原審判決結論正當。上訴人執上開情由，
        求為將原審判決廢棄改判，為無理由，應予駁回。
    陸、兩造其餘攻擊防禦方法，與右開論斷無礙、無違，不予一一贅述。
丙、結論：本件上訴為無理由，依民事訴訟法第四百三十六條之一第三項、第四百四
    十九條第二項、第四百五十四條、第七十八條，判決如主文。
中　　　華　　　民　　　國　　九十一　　年　　　十二　　月　　  十七    日
                                臺灣板橋地方法院民事第二庭
~B審判長法　官　陳忠行
~B法　　　　官　林海祥
~B法　　　　官　陳福來
右為正本係照原本作成。
不得上訴。
中　　　華　　　民　　　國　　九十一　　年　　　十二　　月　　  十七    日
~B法院書記官　李威賜
